【裁判字號】    95,交訴,103
【裁判日期】    951227
【裁判案由】    偽造貨幣等
【裁判全文】
臺灣臺北地方法院刑事判決             95年度交訴字第103號
公  訴  人  臺灣臺北地方法院檢察署檢察官
被      告  甲○○
指定辯護人  本院公設辯護人  乙○○
上列被告因偽造貨幣等案件，經檢察官提起公訴（94年度偵字第
21946號），本院判決如下：
    主  文
甲○○服用毒品，不能安全駕駛動力交通工具而駕駛，處有期徒
刑參月，如易科罰金，以銀元參佰元即新臺幣玖佰元折算壹日。
被訴收集偽造通用紙幣部分無罪。
    事  實
一、甲○○於民國94年8月1日晚間9時許，在其所有、停放於臺
    北市○○○路與忠孝東路交岔口附近某處之車牌號碼5506-K
    L號自小客車內，以鼻孔強力吸嗅粉末之方式，服用第三級
    毒品愷他命，服用後已達於不能安全動力交通工具之程度，
    竟旋即發動駕駛上開自小客車沿臺北市○○○路往北行駛，
    迨行經臺北市○○區○○路93巷口時，因先前服用之毒品藥
    效發作，致精神不能集中而駕車撞及該處設置之紐澤西中央
    分隔島，經警獲報到場處理而當場查獲。
二、案經臺北市政府警察局中山分局報告臺灣臺北地方法院檢察
    署檢察官偵查起訴。
    理  由
壹、有罪部分：
一、證據能力之判斷：
    (一)查本件被告甲○○所為之自白，並無出於強暴、脅迫、利
      誘、詐欺、疲勞訊問、違法羈押或其他不正之方法，亦非
      違反法定障礙事由經過期間不得訊問或告知義務之規定而
      為，依刑事訴訟法第156條第1項、第158條之2規定，應認
      其有證據能力。
    (二)證人郭遠振、陳景明、沈文讚等人於審判外之陳述（即卷
      附臺北市政府警察局中山分局長春路派出所之職務報告）
      ，被告並無於言詞辯論終結前就其證據能力聲明異議，且
      本院審酌該等陳述作成時之情況，亦認為適當，是依刑事
      訴訟法第159條之5規定，自有證據能力。
    (三)本件資以證明被告犯行之非供述證據（詳見後述），均無
      違反法定程序而取得之情形，依刑事訴訟法第158條之4反
      面規定，自有證據能力。
二、上揭犯罪事實，業據被告甲○○迭於警詢、偵訊及本院訊問
    時坦承不諱，且被告於為警查獲後所排放採集之尿液，經以
    氣相層析質譜儀分析法（GC/MS）檢驗結果，確呈愷他命陽
    性反應，有卷附尿液採樣書、臺北市政府警察局偵辦毒品案
    件尿液檢體委驗單、臺灣檢驗科技股份有限公司濫用藥物尿
    液檢驗報告各1紙可資佐證，堪信被告自白與事實相符；又
    被告於駕駛車牌號碼5506-KL號自小客車時，竟因服用之第
    三級毒品愷他命藥效發作，致精神不能集中而駕車強力撞及
    該處設置之紐澤西中央分隔島，且員警趨前盤查時，被告仍
    意識不清答非所問等情，除據被告供認屬實外，並有卷附臺
    北市政府警察局中山分局長春路派出所員警郭遠振、陳景明
    、沈文讚等人之職務報告、現場照片4幀、臺北市政府警察
    局中山分局交通分隊A3類道路交通事故調查報告表、道路交
    通事故補充資料表等可參，足見其駕車肇事時之反應判斷能
    力已顯較一般人低落，堪認被告服用毒品後，已達於不能安
    全駕駛動力交通工具之程度而仍駕駛動力交通工具，綜上所
    述，本件事證明確，被告犯行堪以認定，應依法論科。
三、新舊法之比較適用：
    按行為後法律有變更者，適用行為時之法律，但行為後之法
    律有利於行為人者，適用最有利於行為人之法律，刑法第2
    條第1項定有明文，被告行為後，如附表所示關於本件被告
    論罪科刑所應適用之刑法條文，業於94年2月2日修正公布，
    且依刑法施行法第10條之1規定，於95年7月1日生效施行，
    經如附表所示個別比較新舊法及依最高法院24年上字第4634
    號判例就罪刑有關之一切情形綜其全部之結果而為比較後，
    仍以適用95年7月1日修正施行前如附表所示關於被告論罪科
    刑所應適用之刑法條文規定較有利於行為人，是依前開說明
    ，自應適用95年7月1日修正施行前如附表所示關於被告論罪
    科刑所應適用之刑法條文規定處斷。
四、核被告所為，係犯刑法第185條之3服用毒品不能安全駕駛動
    力交通工具而駕駛罪。爰審酌被告係因服用毒品始不能安全
    駕駛動力交通工具，其犯罪之目的、動機、犯罪所生危害，
    嗣後坦承犯行，犯後態度尚佳等一切情狀，量處如主文所示
    之刑，並諭知易科罰金之折算標準。另被告為警查獲時另扣
    得其所有、疑似愷他命白色粉末2包（原淨重9.70公克、驗
    餘淨重9.68公克），經鑑驗均未檢出可疑毒品成分，僅檢出
    藥物乙醯胺酚（Acetaminophen，為一種止痛及退熱劑，並
    非毒品危害防制條例所指毒品）成分等情，有卷附臺北市政
    府警察局95年2月9日北市鑑毒字第923號鑑驗通知書1紙可稽
    ，是本件扣案之乙醯胺酚粉末2包及同遭查獲被告所有之分
    裝夾鏈袋63個（均尚未使用）、電子磅秤、湯匙、研磨器等
    物，自難認為供被告犯上開犯罪所用之物，無從併予宣告沒
    收，末此敘明。
貳、無罪部分：
一、公訴意旨略以：被告甲○○意圖供行使之用，於民國94年8
    月2日前某日時，在不詳地點，明知不詳人士所交付之新臺
    幣（下同）仟元鈔29張（號碼：BK130553XG 2張、BK130555
    XG 3張、RJ921642VB 2張、EM222698ES、JE331761BE、JE33
    1763BE、JE331766BE 9張、JE331767BE 7張、BK130511XG 3
    張），係屬偽造，竟仍收集之，並將前揭偽造紙幣置於其臺
    北縣新店市○○路94號5樓住處房間之書桌抽屜內，欲伺機
    使用，嗣於94年8月2日凌晨0時20分許，因上開公共危險案
    件，經被告甲○○同意警方至其前揭住處搜索而查獲，並扣
    得偽造之通用紙幣29張，因認被告另涉有刑法第196條第1項
    之意圖供行使而收集偽造之通用紙幣罪嫌。
二、按犯罪事實應依證據認定之，無證據不得認定犯罪事實，又
    不能證明被告犯罪者，應諭知無罪之判決，刑事訴訟法第15
    4條第2項、第301條第1項定有明文。次按認定犯罪事實所憑
    之證據，雖不以直接證據為限，間接證據亦包括在內；然無
    論直接或間接證據，其為訴訟上之證明，須於通常一般之人
    均不致於有所懷疑，而得確信其為真實之程度者，始得據為
    有罪之認定，倘其證明尚未達到此一程度，而有合理性懷疑
    之存在，無從為有罪之確信時，自應為被告無罪之判決，況
    刑事訴訟法第161條第1項規定檢察官就被告犯罪事實，應負
    舉證責任，並指出證明之方法，因此，檢察官對於起訴之犯
    罪事實，應負提出證據及說服之實質舉證責任，倘其所提出
    之證據，不足為被告有罪之積極證明，或其指出證明之方法
    ，無從說服法院以形成被告有罪之心證，基於無罪推定之原
    則，自亦應為被告無罪之諭知，最高法院76年度臺上字第49
    86號、92年臺上字第128號判例意旨亦可參照。又按刑法第1
    96條第1項意圖供行使之用而收集偽造之通用紙幣罪，需以
    行為人於取得偽造之通用紙幣時即明知所取得者為偽造之通
    用紙幣，基於供行使之用之意圖，仍反覆收集取得為其構成
    要件（最高法院29年上字第2155號判例、70年度台上字第
    792 號判決意旨參照），倘行為人於取得偽造之通用紙幣時
    並不知為偽造，自不能論以刑法第196條第1項之罪，且縱令
    於取得偽造之通用紙幣後始查知為偽造之通用紙幣，倘嗣後
    更無行使之行為，亦不能論以刑法第196條第2項之罪。
三、訊之被告堅詞否認有何意圖供行使之用而收集偽造之通用紙
    幣之行為，辯稱：扣案之面額1000元偽造通用紙幣29張係伊
    於94年農曆過年期間前往桃園縣桃園市「獅子王舞廳」消費
    時撿拾而得，當時偽造紙鈔係用紅包袋裝著，伊撿到時只知
    是鈔票，就很高興地收起來，回家後詳細檢查始知是偽鈔，
    就將之收存於抽屜內而未曾對外行使等語。
四、公訴意旨認被告有意圖供行使之用而收集偽造之通用紙幣之
    犯行，無非係以被告於偵訊時之供述，及於被告位在臺北縣
    新店市○○路94號5樓住處房間書桌之抽屜內扣得面額均為
    1000元之偽造通用紙幣共29張等為其論據，經查：
    (一)臺北市政府警察局中山分局長春路派出所員警於徵得被告
      自願性同意後，前往被告位在臺北縣新店市○○路94號5
      樓住處進行搜索，於被告所居住房間之書桌內抽屜扣得面
      額均為1000元、疑似偽造之通用紙幣共29張（編號分別為
      ：JE331761BE 1張、JE331763BE 1張、JE331766BE 9張、
      JE331767BE 7張、BK130511XG 3張、BK130553XG 2張、BK
      130555XG 3張、RJ921642VB 2張、EM222698ES 1張），經
      送中央印製廠鑑定結果，均係以彩色噴墨方式仿印，無凹
      版印文凸起效果；以螢光墨仿紙張螢光纖維絲及鈔券號碼
      RJ921642VB及EM222698ES；紙張非鈔券紙；水印以灰色墨
      在紙張背面仿製；安全線以黏貼箔膜（號碼RJ921642VB及
      EM222698ES以燙印箔膜方式，均含面額數字）仿鈔券正面
      五段裸露部分；左下方面額數字以燙印箔膜仿折光變色油
      墨，均係偽造之通用紙幣等情，有自願搜索同意書、扣案
      通用紙幣29張、中央印製廠94年9月30日中印發字第09400
      03905號函、截留偽造變造仿造新臺幣券幣通報單3紙可稽
      ，此部分事實固堪認定。
    (二)觀諸偵卷第79頁之檢察事務官訊問筆錄記載，被告係供稱
      ：「（何時知道29張鈔票係偽鈔？為何不交給警方？）當
      天就知道了，因為一摸就知道了，因為我回家看一看就把
      他丟在抽屜裡面，我一張都沒有用過。」等語，似係坦認
      於取得本件扣案偽鈔當時即知為偽造之通用貨幣，然經本
      院依職權勘驗偵訊錄音帶後，被告於接受檢察事務官詢問
      時實係供稱：「（你什麼時候知道那29000元是偽鈔？）
      回家當時。（回到家裡，你怎麼發現的？）天亮啊！那一
      摸就知道了。」等語，有本院95年11月10日勘驗筆錄在卷
      可稽，是被告實未曾坦承於取得偽造之通用紙幣時即明知
      所取得者為偽造之通用紙幣；且經本院勘驗扣案偽造通用
      紙幣29張，該偽造通用紙幣均以黏貼刻印與印刷有1000字
      樣之紅色間隔細條方式偽造折光變色窗安全線，無法因角
      度變換而變色，且該細條突起於紙上，以手觸摸或仔細以
      肉眼觀察即可察覺，除上開折光變色窗安全線外，另以灰
      色墨在紙張背後仿製水印，此部分較不易判斷真偽，其餘
      防偽功能（如盲人點、凹版印紋、微小字、連續調隱藏字
      、隱性螢光纖維絲、變色油墨、上下左右銜接圖紋等）均
      為單純彩色複印而無任何突起、變色、隱藏之效果，若經
      仔細以肉眼辨識，亦可察覺為偽鈔，初步觀看，其印刷內
      容、配置、圖案與舊版真正一仟元紙幣相同，且鈔券切割
      亦稱整齊，惟紙質較為光滑、印刷內容亦較為模糊，若經
      肉眼仔細辨識，應可察覺為偽鈔等情，有卷附本院95年11
      月2日勘驗筆錄可稽，依被告所辯，被告既係於「獅子王
      舞廳」內誤認為他人遺失物而撿拾取得上開偽造通用紙幣
      ，因衡情舞廳內往往燈光昏暗、人聲鼎沸，且被告又係本
      於一時貪念而據為己有，實難期被告於取得上開偽造通用
      紙幣之時，即能詳細以觸摸或肉眼詳細檢查辨識而發現為
      偽造通用紙幣，對此，公訴人未能舉證證明被告確於取得
      偽造之通用紙幣時，即明知所取得者為偽造之通用紙幣，
      亦未能舉證證明被告嗣後有何行使偽造通用紙幣之行為或
      有何行使之意圖，自不能僅以被告係在舞廳內取得該偽造
      通用貨幣，嗣後又未將該偽造通用貨幣丟棄而仍置於家中
      書桌抽屜內，率爾推論被告即有意圖供行使之用而收集偽
      造通用紙幣之故意。
    (三)又被告雖係以撿拾包裝於紅包袋內偽造通用紙幣之方式取
      得本件扣案之偽造通用紙幣29張，然並無積極證據足認上
      開偽造通用紙幣為遺失物或其他離本人所持有之物，不能
      排除此為他人有意拋棄所有權之無主物之可能性，自亦不
      能論以刑法第337條之罪，末此敘明。
五、綜上所述，被告雖有取得本件扣案偽造通用紙幣29張之行為
    ，然並無積極證據足認被告於取得偽造之通用紙幣時即明知
    所取得者為偽造之通用紙幣，亦無積極證據足認被告有何行
    使上開偽造通用紙幣之行為或有何行使之意圖，依上開說明
    ，自難滿足刑法第196條第1項意圖供行使之用而收集偽造通
    用貨幣此一犯罪構成要件之要求，本院復查無其他積極證據
    足認被告確有公訴意旨所指犯行，不能證明被告犯罪，揆諸
    上開說明，自應為被告此部分被訴犯行無罪之諭知。
據上論斷，應依刑事訴訟法第299條第1項前段、第301條第1項，
刑法第2條第1項前段、第185條之3，修正前刑法第41條第1項前
段，修正前罰金罰鍰提高標準條例第2條，現行法規所定貨幣單
位折算新臺幣條例第2條，判決如主文。
本案經檢察官蔡立文到庭執行職務
中    華    民    國    95    年    12    月    27    日
              刑事第十二庭  審判長法  官   李英豪
                                  法  官   曾正龍
                                  法  官   張永宏
以上正本證明與原本無異。
如不服本判決，應於判決送達後10日內，向本院提出上訴狀。
                                  書記官  楊婷婷
中    華    民    國    95    年    12    月    27    日
附錄：本件論罪科刑法條全文
中華民國刑法第185條之3
服用毒品、麻醉藥品、酒類或其他相類之物，不能安全駕駛動力
交通工具而駕駛者，處1年以下有期徒刑、拘役或3萬元以下罰金
。
附表
┌────────┬────────┬────────┬────────┐
│規定名稱        │修正前規定      │修正後規定      │新舊法個別比較結│
│                │                │                │論與理由        │
├────────┼────────┼────────┼────────┤
│刑法第185條之3  │法定刑中罰金數額│依刑法施行法第1 │適用舊法        │
│                │以銀元計算。    │之1條規定，法定 │新法並無較有利於│
│                │                │刑中罰金數額改以│被告（況倘於個案│
│                │                │新臺幣計算。    │中宣告罰金刑時，│
│                │                │提高法定刑中罰金│依修正前刑法第33│
│                │                │數額至3倍。     │條第5款規定，罰 │
│                │                │                │金最低額可為銀元│
│                │                │                │1元（即新臺幣3元│
│                │                │                │），然依修正後刑│
│                │                │                │法第33條第5款規 │
│                │                │                │定，罰金最低額則│
│                │                │                │為新臺幣1000元，│
│                │                │                │此時修正後之規定│
│                │                │                │顯較不利於被告）│
│                │                │                │。              │
├────────┼────────┼────────┼────────┤
│刑法第41條第1項 │犯最重本刑為五年│犯最重本刑為五年│適用舊法（並適用│
│易科罰金折算標準│以下有期徒刑以下│以下有期徒刑以下│罰金罰鍰提高標準│
│                │之罪，而受六個月│之罪，而受六個月│條例第2條之規定 │
│                │以下有期徒刑或拘│以下有期徒刑或拘│提高折算之罰金數│
│                │役之宣告，因身體│役之宣告者，得以│額，且為免與修正│
│                │、教育、職業、家│新臺幣一千元、二│後刑法第41條第1 │
│                │庭之關係或其他正│千元、三千元折算│項所定易科罰金折│
│                │當事由，執行顯有│一日，易科罰金。│算標準改採新臺幣│
│                │困難者，得以一元│但確因不執行所宣│計算產生混淆誤解│
│                │以上三元以下折算│告之刑，難收矯正│起見，另引用現行│
│                │一日，易科罰金。│之效，或難以維持│法規所定貨幣單位│
│                │但確因不執行所宣│法秩序者，不在此│折算新臺幣條例第│
│                │告之刑，難收矯正│限。            │2條明定易科罰金 │
│                │之效，或難以維持│                │折算標準及折算新│
│                │法秩序者，不在此│                │臺幣之數額，以資│
│                │限。            │                │明確）          │
│                │                │                │新法之易科罰金折│
│                │                │                │算標準較高，需較│
│                │                │                │多之罰金始能換刑│
│                │                │                │，較不利於被告。│
│                │                │                │（至於原規定「因│
│                │                │                │身體、教育、職業│
│                │                │                │、家庭之關係或其│
│                │                │                │他）正當事由，執│
│                │                │                │行顯有困難者」之│
│                │                │                │條件乃檢察官指揮│
│                │                │                │執行時應審酌，非│
│                │                │                │法院決定易科罰金│
│                │                │                │折算標準時應斟酌│
│                │                │                │事項，不生利與不│
│                │                │                │修正前利之比較）│
├────────┴────────┴────────┴────────┤
│結論：就罪刑有關之一切情形，綜其全部之結果而為比較後，應一律適用舊法。│
└───────────────────────────────────┘


司法院資訊處製作；財團法人民間司法改革基金會備份。
